臺灣士林地方法院民事判決　　　　　　　94年度訴字第1263號
原　　　告　甲○○
被　　　告　己○○
訴訟代理人　寅○○
被　　　告　巳○○
　　　　　　庚○○
　　　　　　　　　　　　號
　　　　　　己○○
　　　　　　卯○○
　　　　　　乙○○○
　　　　　　辛○○
　　　　　　丙○○
　　　　　　丁○○
　　　　　　丑○○
　　　　　　子○○
　　　　　　癸○○
　　　　　　壬○○
上列當事人間確認通行權存在等事件，本院於民國96年4 月17日
言詞辯論終結，判決如下：
    主  文
被告應連帶將坐落台北市○○段烘內小段110-6 地號土地如附圖
一編號110-6A、110-6B、110-6C所示土地提供原告無償永久使用
通行，並容忍原告於台北市○○段烘內小段110-6 地號土地如附
圖一編號110-6C所示土地上搭建道路。
原告其餘之訴駁回。
訴訟費用由被告連帶負擔十分之九，餘由原告負擔。
    事  實  及  理  由
壹、程序部分：
一、按訴狀送達後，原告不得將原訴變更或追加他訴，但被告同
    意，或該訴訟標的對於數人必須合一確定，而追加其原非當
    事人之人為當事人者，不在此限；又被告於訴之變更或追加
    無異議，而為本案之言詞辯論者，視為同意變更或追加，民
    事訴訟法第255 條第1 項第1 款、第5 款，第2 項定有明文
    。經查，原告提起本訴，係請求陳添成之繼承人提供土地供
    其通行，因而於訴訟進行中，追加同為繼承人且為土地共有
    人之丙○○、丁○○、丑○○、子○○、癸○○、壬○○為
    被告；核其所為當事人之追加，乃因本件訴訟標的對該等原
    非當事人之人須合一確定；且被告復未為反對之意思表示而
    為本案之言詞辯論；揆之首揭規定，自應予准許。
二、本件被告卯○○、乙○○○、辛○○、丙○○、丁○○、丑
    ○○、子○○、癸○○、壬○○經合法通知，未於言詞辯論
    期日到場，被告巳○○、庚○○經合法通知，未於最後言詞
    辯論期日到場；均核無民事訴訟法第386 條所列各款情形，
    爰依原告之聲請，由其一造辯論而為判決。
貳、實體部分：
一、原告起訴主張：
  (一)緣原告於民國67年7 月22日與被告之被繼承人陳添成簽訂買
    賣契約書，由原告以新台幣（下同）705,000 元，向陳添成
    購買坐落台北市○○段烘內小段110-2 地號土地（以下簡稱
    ：系爭110- 2地號土地），嗣原告已依約給付全部買賣價金
    ，陳添成亦已將系爭110-2 地號土地移轉登記予原告。又因
    原告所購買系爭110-2 地號土地係袋地，並無對外之連絡道
    路，買賣雙方乃於系爭買賣契約書第10條第4 款特別約定：
    「本宗土地必須通行之廟後通路，乙方（即陳添成）提供寬
    3. 5公尺，無償由甲方（即原告）永久使用」（以下簡稱：
    系爭條款）。而上開條款中之「廟後通路」，即係坐落同小
    段110-6 地號土地（以下簡稱：系爭110-6 地號土地）如附
    圖一編號110-6A、110-6B、110-6C所示部分。是陳添成於68
    年間在其所有系爭110-6 地號土地上建造房屋時，即依系爭
    條款之約定，於現場土地公廟後方預留通路予原告而成為既
    有道路；另陳添成雖曾於68年2 月間搭蓋建物於前述廟後通
    路上，因已妨害原告通行，經原告以存證信函通知後，亦已
    將建物拆除，由原告通行中。其後陳添成於81年5 月間死亡
    ，系爭110-6 地號土地乃由其繼承人戊○○及被告巳○○、
    庚○○、己○○、卯○○、乙○○○、辛○○繼承，嗣戊○○亦已死亡，其繼承人為被告丙○○、丁○○、丑○○、子
    ○○、癸○○及壬○○，則陳添成依系爭買賣契約條款所負
    提供廟後通路供原告行使之義務，自應由被告繼承履行。然
    被告竟未依約履行義務，而經常於前述廟後通路上搭建地上
    物，阻礙原告通行。爰依系爭買賣契約之約定，請求被告應
    連帶將系爭110- 6地號土地上如附圖一編號110-6A、110-6B
    、110-6C所示部分土地永久無償提供原告通行；且因系爭11
    0-6 地號土地如附圖一編號110-6C所示部分現有公共排水之
    凹陷水溝，需埋設暗管與填土後始能成為道路，則被告亦應
    容許原告於該部分土地上搭建道路，以茲通行。至於被告雖
    抗辯：系爭買賣契約所約定提供予原告通行之土地，應係指
    訴外人林其良所有同小段110-5 地號土地（以下簡稱：系爭
    110-5 地號土地）上土地公廟內之土地云云，並提出林其良
    所書具之同意書影本乙紙為憑。然查，原告依約所得通行之
    廟後通路，確位於現場「種德廟」之廟後空地，而該廟後空
    地亦屬該廟廟地之一部分，為避免廟方即訴外人林其良阻礙
    其通行，始由林其良出具同意書承諾原告得以通行，是該同
    意書實不足以執為被告上開抗辯之證明。況按，土地因與公
    路無適宜之聯絡，致不能為通常使用者，土地所有人得通行
    周圍地以至公路，民法第787 條第1 項前段定有明文。而所
    謂無適宜之聯絡，致不能為通常使用，係指土地與公路間無
    適宜之通路可資聯絡，以致不能為通常之使用而言，最高法
    院著有76年度台上字第2133號判決可參。而如前所述，原告
    所有系爭110-2 地號土地係袋地，對外無適宜之通路可資聯
    絡，且與被告所有系爭110-6 地號土地相毗鄰；則原告亦得
    依上開規定，請求通行被告所共有之系爭110-6 地號上之上
    揭廟後通路。
  (二)按所有人對於無權占有或侵奪其所有物者，得請求返還之。
    對於妨害其所有權者，得請求除去之。有妨害其所有權之虞
    者，得請求防止之，民法第767 條定有明文。查原告為系爭
    110-2 地號土地之所有權人，被告己○○竟於85年1 月間，
    未經原告之同意，即擅自於該土地上種植植物而無權占有原
    告之土地。雖被告己○○嗣已將所占用之地上物撤除；然按
    ，無法律上之原因而受利益，致他人受損害者，應返還其利
    益；雖有法律上之原因，而其後已不存在者，亦同，民法第
    179 條規定甚明。而無權占有他人土地，可能獲得相當於租
    金之利益，為社會通常之觀念，則有最高法院61年台上字第
    1695號判例可據。再者，城市地方房屋之租金，以不超過土
    地及其建築物申報總價額年息10％為限，土地法第97條第1
    項亦有明文。查被告己○○既曾無權占用原告系爭110-2 地
    號土地，顯然受有相當於租金之利益，並致原告受有相當於
    租金之損害，原告自得基於不當得利之法律關係，請求被告
    己○○返還自85年2 月1 日起，至本院內湖簡易庭進行調解
    而會同地政人員勘測現場之日止，按其時所測繪如附圖二編
    號110-2 (A) 所示被告己○○占用系爭110-2 地號土地之面
    積，依土地申報地價所計算之不當得利28,200元；其餘則不
    予請求。
  (三)又因原告所有系爭110-2 地號土地上有一排水溝，且有整治
    之必要，原告乃自89年5 月起迄今，欲於該土地上實施整治
    改建排水溝工程，卻遭被告己○○百般阻礙，其顯有妨害原
    告行使所有權之行為。原告自得依民法第767 條之規定，請
    求被告己○○不得於原告在系爭110-2 地號土地上實施整治
    排水溝時，有任何妨害之行為。
  (四)爰依法提起本訴；並聲明：（一）被告應連帶將系爭110-6
    地號土地如附圖一編號110-6A、110-6B、110-6C所示土地提
    供原告無償永久使用通行，並容忍原告於系爭110-6 地號土
    地如附圖一編號110-6C所示土地上搭建道路。（二）被告己○○應給付原告不當得利28,200元。（三）被告己○○不得
    於原告在系爭110- 2地號土地上實施排水溝時，有任何妨害
    之行為。（見原告96年2 月7 日民事辯論意旨狀及本院96年
    4 月17日言詞辯論筆錄）
二、被告卯○○、乙○○○、辛○○、丙○○、丁○○、丑○○
    、子○○、癸○○、壬○○未於言詞辯論期日到場，亦未提
    出書狀作何聲明或陳述。其餘被告所為抗辯如下；並均聲明
    ：原告之訴駁回。
  (一)被告巳○○、庚○○、己○○係以：有關陳添成與原告間於
    67 年7月22日就系爭110-2 地號土地進行買賣之事，被告並
    不知情，亦不知系爭買賣契約書是否確由陳添成簽名。且系
    爭買賣契約簽訂時，因系爭110-2 地號土地並無對外通路，
    始有賣方應將「本宗土地必須通行之廟後通路」提供買方通
    行之約定。今系爭110-2 地號土地尚有其他通路，無償使用
    之條件已不存在，原告自不得再為通行廟後通路之請求。況
    系爭買賣契約書簽訂迄今已20餘年，被告亦得依法為時效抗
    辯。又陳添成當初出售予原告之土地僅500 坪，然目前登記
    為原告所有系爭110- 2地號土地至少有550 坪，被告因而要
    求原告返還多餘之土地；原告就此自知理虧，乃提起本件訴
    訟；是如原告將多餘土地返還被告，被告即同意將土地提供
    原告通行。再者，系爭買賣契約書內同意供原告通行之廟後
    通路，實係坐落在訴外人林其良所有系爭110-5 地號土地上
    土地公廟內，是原告指系爭110-6 地號土地如附圖一編號11
    0-6A、110-6B、110-6C所示部分即為系爭條款所指「廟後通
    路」，並請求被告提供其無償永久使用通行，並無理由云云
    。
  (二)被告己○○另以：在本院內湖簡易庭法官勘測現場後，伊已
    將系爭110-2 地號土地上之菜園予以清除；且該菜園是陳添
    成與原告買賣系爭110-2 地號土地時所種植，當初約好如原
    告欲開發土地，伊須無條件返還。於80幾年間，原告在系爭
    110- 2地號土地上堆土，伊就未再種植。迄2 、3 年前，原
    告與伊閒聊時表示可以種植，始為小部分栽植，並非無權占
    有，更無不當得利。至於排水溝部分，係因原告要把水溝整
    治到伊所有土地，伊所種植之柚子樹將因此死亡，始表示反
    對；如排水溝僅係在原告所有土地上進行整治，伊絕不會有
    意見或為任何妨礙之行為等語。
三、經查，原告曾向訴外人陳添成買受系爭110-2 地號土地約50
    0 坪，並已辦理所有權移轉登記完竣；陳添成嗣已死亡，其
    繼承人為戊○○及被告辛○○、乙○○○、己○○、巳○○
    、庚○○、卯○○；而戊○○亦已死亡，其繼承人為被告丙○○、丁○○、丑○○、子○○、癸○○、壬○○等情，已
    為原告及被告己○○所不爭執（見本院96年4 月17日言詞辯
    論期日筆錄）；並有土地登記謄本、戶籍謄本等件附卷可稽
    ，應與事實相符。且本件經於96年4 月17日言詞辯論期日整
    理爭點為：
    1.系爭買賣契約書是否由陳添成簽訂？
    2.原告與陳添成買賣系爭110-2 地號土地時，是否約定有由
      原告無償永久使用「廟後通路寬3. 5公尺」之系爭條款，
      如有約定，該通路坐落何處？
    3.被告以原告所取得系爭110-2 地號土地面積已逾買賣契約
      約定之土地坪數為由，拒絕原告通行廟後通路，有無理由
      ？
    4.原告所有系爭110-2 地號土地是否尚有其他通行道路？原
      告是否因此不得通行所約定之「廟後通路」？
    5.原告請求通行廟後通路，是否已逾請求權時效而不得行使
      ？
    6.原告是否得請求被告應容忍其於系爭110-6 地號土地如附
      圖一編號110-6C所示部分搭建道路？
    7.被告己○○是否占有系爭110-2 地號土地，如有占有，是
      否有合法權源？
    8.原告請求被告己○○給付不當得利之計算基準？
    9.原告欲於系爭110-2 地號土地整治排水溝之所有權之行使
      ，是否有受妨害之虞？
    以下茲論述之。
  (一)經查，被告己○○雖否認其被繼承人陳添成於約定買賣系爭
    110-2 地號土地時，曾有無償提供「廟後通路」通行之承諾
    ，並抗辯：不知卷附系爭買賣契約書是否確由陳添成簽訂云
    云。然查，原告前曾以系爭買賣契約書約定賣方應無償提供
    通行之廟後道路遭建物佔據為由，寄發存證信函要求賣方陳
    添成應將所建造之鋼筋水泥屋拆除，以利通行；而陳添成則
    以存證信函復稱：廟後通路提供寬點伍公尺無償永久使用
    乙節，... 建造物本人已拆除讓出儘可通行使用」等語，有
    存證信函影本2 紙存卷可證。核其內容確與系爭買賣契約書
    所載系爭條款相符，已足認系爭買賣契約書及系爭條款內容
    確為真實無疑。況迄至本院96年4 月17日最後言詞辯論期日
    前，到庭之被告己○○、巳○○及庚○○對系爭買賣契約書
    之真正，以及賣方陳添成同意提供「廟後通路」供買方即原
    告通行之約定，俱無爭執；僅對該「廟後通路」坐落之所在
    、以及系爭110-2 地號土地是否尚有其他通道連接公路、原
    告所為通行之請求已否逾消滅時效各節提出抗辯，並以原告
    應將系爭110- 2地號土地超逾500 坪之部分返還被告，作為
    同意提供土地供被告通行之條件為主張（見本院95年2 月21
    日、95年8 月29日、95年10月3 日、96年1 月23日言詞辯論
    筆錄、本院94年4 月25日收文之民事答辯狀）。則被告己○○於最後言詞辯論期日始否認系爭買賣契約書及系爭條款約
    定之真正，其意顯在延滯訴訟，自不足採取。
  (二)次查，兩造雖對系爭買賣契約所約定應供原告無償永久使用
    「廟後通路寬3. 5公尺」之坐落所在，各執一詞。然查，經
    本院會同地政人員至現場勘查結果，現場除與系爭110-2 地
    號土地相毗鄰之系爭110-5 、110-6 地號土地上坐落有「種
    德廟」乙座外，並無其餘寺廟；而於「種德廟」主建物牆面
    後方，尚有圍牆並坐落於被告所有系爭110-6 地號土地上等
    情，有本院95年6 月26日勘驗測量筆錄乙份在卷可稽；堪認
    系爭條款所謂「廟後」，應係指「種德廟」圍牆後方而言。
    又經指示地政人員以寬度3.5 公尺為基準，沿「種德廟」後
    方圍牆平行且循現場已舖設柏油路面之道路，向外延伸與汐
    萬路聯結以進行測繪後，已據臺北縣汐止地政事務所95年11
    月24日北縣汐地測字第0950013919號函檢送95年11月6 日複
    丈成果圖到院，其上所繪製系爭110-6 地號土地如附圖一所
    示紅色虛線即包括編號110-6A（面積42平方公尺）、110-6B
    （面積31平方公尺）及110-6C（面積7 平方公尺）範圍之通
    道，雖有編號110-6B、110-6C部分現有鐵皮棚架及竹林佔用
    ；然編號110-6A部分目前亦供為道路使用；至被告之住屋則
    均在圖上紅色虛線範圍所示通道另側，並未占用通道等情，
    有該複丈成果圖乙紙及現場照片數幀存卷足稽。此又與上開
    原告與賣方陳添成往來存證信函所顯示：陳添成曾將鋼筋水
    泥屋占用廟後通路，然嗣已將建造物拆除以提供原告廟後通
    路寬點伍公尺無償永久使用乙節，悉相符合。則原告主張
    ：系爭110-6 地號土地如附圖一編號110-6A、110-6B、110-
    6C所示範圍，即為系爭買賣契約所約定應由賣方陳添成提供
    原告永久無償通行之「廟後通路」之所在等語，應堪信為真
    實。被告己○○雖以訴外人林其良曾於68年2 月18日出具卷
    附同意書中：「立同意書人林其良願同意將土地公內之土地
    借路與甲○○君通行，其範圍以米半寬為限」之記載，抗
    辯：提供原告系爭110-2 地號土地通行之道路，應坐落於廟
    內云云。然所為抗辯與系爭買賣契約書明確約定賣方陳添成
    所應提供之通路係在「廟後」之文字解釋，顯然相悖。且原
    告主張：前地主林文水於61年間所捐出土地公廟（即種德廟
    ）廟地之範圍，尚包括廟後一大片空地，即涵蓋原告依系爭
    買賣契約主張之廟後通路在內；簽訂系爭買賣契約時，種德
    廟已興建完成，為避免廟方林其良阻擋通行，乃由其出具同
    意書承諾借路通行，是該同意書所指「土地公地內之土地」
    ，雖即為系爭買賣契約所約定「廟後通路」，然所指實為廟
    方所有之廟後空地等語，核亦與事理相符，並據提出由林文
    水於61年11月16日記載捐贈「種德廟」廟地範圍之備忘錄影
    本乙紙為證。則被告己○○徒以上開同意書之記載，而否認
    原告就系爭條款所約定「廟後通路」坐落所在之主張，所為
    舉證確有未足，自難憑採。
  (三)被告雖另抗辯：系爭買賣契約簽訂迄今已20餘年，被告依法
    為時效抗辯，原告自不得再據該條款約定主張通行；且原告
    所有系爭110-2 地號土地尚有其他通路可連接公路，亦不得
    主張通行被告所有系爭110-6 地號土地；又原告依系爭買賣
    契約所買受之土地應僅有500 坪，惟現登記為其所有之系爭
    110-2 地號土地面積達550 坪以上，原告應將超逾部分之土
    地返還被告，始得主張通行道路云云。然查，系爭買賣契約
    雖係簽訂於67年7 月22日，惟原告於簽約後，即曾因賣方陳
    添成於廟後通路上興建建物而函請拆除以供通行，陳添成並
    已依約配合辦理等情，有上開存證信函影本2 紙可憑；足徵
    系爭買賣契約簽訂後，原告已基於系爭條款而為請求並持續
    行使其通行之權利無疑。而依原告主張：係陳添成於81年5
    月間死亡後，為繼承人之被告始經常於系爭廟後通路上搭建
    地上物阻礙原告之通行等情；則原告於94年4 月13日起訴依
    系爭買賣契約之約定而為通行請求權之行使，自未罹於時效
    。又原告既係依繼承及系爭買賣契約之約定請求通行「廟後
    通路」，則縱認系爭110-2 地號土地並非袋地，或系爭廟後
    通路並非對鄰地損害最少之通行路徑，被告亦未能據以拒絕
    履行其基於系爭買賣契約之義務。再查，系爭110-2 地號土
    地登記面積為1,446 平方公尺，經換算僅有438 坪；則被告
    以該土地面積大於系爭買賣契約書內買賣標的面積「約伍佰
    坪」，並以被告返還超逾部分之土地作為同意提供通路通行
    之條件，更屬無稽。況原告基於系爭買賣契約書所取得系爭
    110- 2地號土地之面積是否大於系爭買賣契約書之約定、原
    告是否應予返還被告，此與被告應依繼承及買賣契約之約定
    履行提供廟後通路供原告通行之義務，並非基於雙務契約對
    待給付之地位甚明。則被告當未能以原告未返還部分土地為
    由，拒絕其買賣契約義務之履行。從而，被告所為上開各項
    抗辯，實乏所據，均不足採取。
  (四)查系爭買賣契約既約定賣方陳添成同意提供廟後通路供買方
    即原告無償永久通行；而被告復為賣方陳添成之繼承人，已
    如前述；則被告自應依法繼承陳添成基於系爭買賣契約條款
    所約定之上開義務，已堪予認定。又原告主張：目前系爭廟
    後通路所在之土地上如附圖一編號110-6C所示部分土地上則
    有公共排水之凹陷水溝乙節，有現場照片可資為憑，復為被
    告所不爭執；此顯已妨礙原告依系爭買賣契約通行道路之權
    利。從而，原告依系爭買賣契約之約定及繼承之法律關係，
    請求被告應將系爭110-6 地號土地如附圖一編號110-6A、11
    0-6B、110-6C所示部分土地提供原告無償永久使用通行，以
    及請求被告容忍原告於系爭110-6 地號土地如附圖一編號11
    0-6C所示部分土地埋設暗管與填土以搭建道路供其通行，洵
    屬有據。再查，原告主張通行上開廟後通路所在之系爭110-
    6 地號土地為被告所共有，有土地登記謄本附卷可稽；因各
    共有人之應有部分係存在於共有土地之每一部分，則將系爭
    110-6 地號土地依約提供原告通行，性質上尚無可能僅由部
    分共有人為之，是本件被告上開給付顯屬不可分；依民法第
    292 條之規定，自應準用同法有關連帶債務規定。則原告主
    張：被告就上開無償永久提供廟後通路通行之給付義務應負
    連帶責任等語，於法亦無不合。
  (五)另查，原告主張：被告己○○前曾無權占有系爭110-2 地號
    土地如附圖二編號110-2(A)所示部分土地以種植蔬菜、竹林
    ，嗣雖已撤除返還，惟仍應給付自85年2 月1 日起至本院內
    湖簡易庭進行調解並會同地政機關至現場進行測量之日止，
    因使用上開部分土地所獲致相當於租金之不當得利，其餘部
    分則不再請求云云（見本院96年4 月17日言詞辯論筆錄），
    固有本院內湖簡易庭囑由台北縣汐止地政事務所進行測量之
    94年10月28日複丈成果圖（即附圖二）在卷為證。而被告己○○亦不否認其有於上開土地種植之事實；然抗辯：於系爭
    110- 2地號土地種植已取得原告之同意，並非無權占有，自
    無不當得利等語；已核與證人辰○○到庭具結證稱：幾年前
    曾見到原告與被告己○○在爭論，伊有幫他們調解並達成協
    議，原告同意於其使用土地之前，得由被告己○○在其上種
    菜等語（見本院95年5 月23日言詞辯論筆錄），尚屬相符。
    即原告亦陳述：伊本來對什麼人在伊土地上種菜都沒有意見
    ，證人辰○○陳述伊與被告己○○爭執當天，係因水溝之事
    所引起，因己○○表示水溝圍起來部分係其所有，伊始對其
    在系爭110-2 地號土地上種植之事表示不滿，進而提出訴訟
    等語（見同前言詞辯論筆錄）。足認原告前確已明示或默示
    同意得由被告己○○於系爭110-2 地號土地上種植至原告使
    用土地之時為止。而原告就其迄本院內湖簡易庭會同地政人
    員至現場勘測時止，是否已有使用系爭110-2 地號土地之計
    畫及要求，既未舉證以實其說；則被告於上開期間內占用該
    土地進行種植之所為，即非無正當權源，自無不當得利可言
    。從而，原告依不當得利之法律關係，請求被告己○○給付
    28,200元，於法無據，自不應准許。
  (六)再按，所有人對於無權占有或侵奪其所有物者，得請求返還
    之；對於妨害其所有權者，得請求除去之；有妨害其所有權
    之虞者，得請求防止之，民法第767 條固有明文。惟所謂有
    妨害所有權之虞，其決定標準乃係就具體事實，依社會上一
    般觀念決定之；申言之，如何始構成對所有權有妨害之虞，
    須就現在既存之危險狀況加以判斷，所有人之所有權在客觀
    上，被妨害之可能性極大，而有事先加以防範之必要者，始
    足當之。經查，原告主張：原告自89年5 月起迄今，欲於所
    有系爭110-2 地號土地上實施整治改建排水溝工程時，屢遭
    被告己○○阻礙，其顯有妨害原告行使所有權之行為，自得
    依民法第767 條之規定為防止之請求云云。然此已為被告己○○所否認，並抗辯：當初係因原告要把排水溝整治到伊所
    有土地上，始表示反對；若排水溝僅係在原告所有之土地上
    進行整治，伊不會有意見或為任何妨礙之行為等語；即被告
    己○○僅對原告如越界整治排水溝之行為有所異議。再審酌
    原告就其於系爭110-2 地號土地所有權之行使，有如何既存
    之危險，於客觀上被妨害之可能性如何，如何有事先防範之
    必要各節，均未舉證證明之。則依前揭說明，原告依民法第
    767 條規定請求被告己○○不得於原告於系爭110-2 地號土
    地上實施整治排水溝時，有任何妨害之行為，並無理由。
四、綜上所述，原告提起本訴，於請求被告應連帶將系爭110-6
    地號土地如附圖一編號110-6A、110-6B、110-6C所示部分土
    地提供原告永久無償通行使用，並容忍原告於系爭110-6 地
    號土地如附圖一編號110-6C所示部分土地上搭建道路以供通
    行之範圍內，為有理由，應予准許。逾此部分，為無理由，
    應予駁回。
五、因本件事證已臻明確，兩造其餘主張陳述及所提之證據，經
    審酌均與判決結果不生影響，爰不一一論列，附此敘明。
六、據上論結，原告之訴為一部有理由，一部無理由，依民事訴
    訟法第385 條第1 項前段、第79條、第85條第2 項判決如主
    文。
中　　華　　民　　國　　96　　年　　4 　　月　　30　　日
                  民事第二庭  法  官  李瑜娟
以上正本證明與原本無異。
如對本判決上訴須於判決送達後20日內向本院提出上訴狀。
中　　華　　民　　國　　96　　年　　5 　　月　　7 　　日
                              書記官  李秀蘊
